【裁判字號】    98,事聲,151
【裁判日期】    981130
【裁判案由】    消債聲明異議
【裁判全文】
臺灣高雄地方法院民事裁定             98年度事聲字第151號
聲  請  人  遠東國際商業銀行股份有限公司
                        樓
法定代理人  甲○○
相  對  人  丙○○
                        號
代  理  人  吳臺雄律師
上列當事人間消費者債務清理事件，聲請人對於民國98年10月17
日本院97年度司執消債更字第386 號所為更生方案認可之裁定提
出異議，本院裁定如下：
    主  文
異議駁回。
異議費用由聲請人負擔。
    理  由
一、異議要旨略以：相對人每月收入新台幣（下同）46,000元，
    主張應負擔一家4 口之開銷每月計26,000元，然相對人現年
    僅40歲，配偶勢必更年輕亦具工作能力，理應共同分擔家庭
    支出，所有家庭開銷不應皆由相對人一人承擔，明顯有高報
    支出以降低還款能力之企圖，嚴重影響各債權銀行公平受償
    之權利，是本件更生方案對債權人均非公允，爰依法提出異
    議等語。
二、按關於更生或清算之程序，除本條例別有規定外，準用民事
    訴訟法之規定，消費者債務清理條例（下稱消債條例）第15
    條定有明文。而當事人對於司法事務官處理事件所為之終局
    處分，得於處分送達後10日之不變期間內，以書狀向司法事
    務官提出異議。司法事務官認前項異議有理由時，應另為適
    當之處分；認異議為無理由者，應送請法院裁定之。法院認
    第一項之異議為有理由時，應為適當之裁定；認異議為無理
    由者，應以裁定駁回之。民事訴訟法第241 條第1 至3 項定
    有明文。次按消債條例之制定，乃為使負債務之消費者依本
    條例所定程序清理其債務，以調整其與債權人及其他利害關
    係人之權利義務關係，保障債權人之公平受償，謀求消費者
    經濟生活之更生，進而健全社會經濟之發展，除有第63條所
    定之情形外，法院得斟酌裁量認可更生方案。而於債務人有
    薪資、執行業務所得或其他固定收入之情形下，依該條例第
    64 條 之規定，在除有該條第2 項所定之情形外，法院如認
    更生方案之條件公允者，即得不經債權人會議可決，逕依債
    務人之聲請或依職權以裁定認可更生方案；是以如無該條例
    第63 條 第1 項或第64條第2 項情形，法院自得斟酌債務人
    之資力狀況、債務人所提更生方案之還款成數及是否有浪費
    之情事、債務人實際生活上有無特殊困難等情狀而為更生方
    案之條件是否為公允之審認，進而裁量認可該更生方案。
三、經查：
  (一)相對人自陳每月收入46,102元，有更生方案1 份（見原裁定
    卷第349 頁）在卷可憑，且相對人係任職高雄市政府工務局
    養護工程處，收入穩定，足認相對人每月收入46,102元為可
    採。又相對人既已負債679 萬元以上，本需以較低之標準生
    活而撙節開銷用以償債始符誠信，自不得以無負債人員之一
    般生活標準以上而同為要求；是本院認應以內政部社會司98
    年度高雄市每人每月之最低生活標準11,309元，認相對人每
    月必要生活費為11,309元計算，始為合理。再者，就未成年
    子女的扶養部分，考量未成年子女平日生活均依附於父母，
    因此基本支出應不若成年人，可參酌年度綜合所得稅受扶養
    人每人免稅額，以98年度為82,000元計算每人每月基本生活
    所需約6,833 元，是相對人每月負擔未成年子女丁○○、陳
    戊○○之扶養費計13,666元。據此，相對人每月收入扣除家
    庭必要生活費用後，尚有餘款21,127元（計算式：00000 －
    00000 －00000 ＝21127 ）可供清償債務。
  (二)查，相對人之配偶乙○○現年32歲（66年9 月生），有戶籍
    謄本1 份可按。惟依乙○○於97年度所得計4,154 元、財產
    總額4,050 元，有稅務電子閘門財產所得調件明細表1 份可
    按；是依乙○○之經濟能力，自無力負擔扶養未成年子女丁
    ○○、陳戊○○，而應由相對人獨力負起子女之扶養費用。
    又乙○○是否覓職分擔家庭費用，此不僅涉及個人主觀因素
    ，亦涉及專業能力、客觀環境等因素，故尚難以乙○○屬壯
    年、有工作能力，即應外出工作並負擔家庭支出；是聲請人
    主張相對人配偶乙○○理應共同分擔家庭支出，不應皆由相
    對人一人承擔，明顯有高報支出而降低還款能力云云，即屬
    無據。
  (三)按受扶養權利者，以不能維持生活而無謀生能力者為限；民
    法第1117條第1 項定有明文。查，相對人之配偶乙○○係屬
    壯年，已如前述，且未提出任何證據資料以為釋明，配偶乙
    ○○無謀生能力或不能維持自己之生活，而需由相對人扶養
    之情事；是相對人主張應扶養配偶乙○○云云，尚屬無據。
    。又相對人主張每月需繳納保險費7,000 元云云；惟經參酌
    原裁定卷宗，相對人並未提出保險單及繳款證明，難認有此
    項支出，且前開保險費並非屬維持符合人性尊嚴之最基本生
    活費用，不能將之列計必要費用支出。
  (四)準上而論，相對人於更生方案中主張每月家庭必要生活費用
    24,500元（見原裁定卷第349 、300 頁），核與前開認定金
    額相當。又本院97年度司執消債更字第386 號所認可之更生
    方案，相對人積欠之無擔保及無優先權債務計6,796,321 元
    ，依相對人平均每月收入46,000元左右，扣除家庭必要生活
    費用26,000元，並相對人提出之更生方案，願每月清償21,6
    01元，作為清償方案，且依消債條例規定之最長期限8 年為
    還款期限，還款之債權比例為百分之30.05 ，已盡其努力及
    誠信。從而，本件更生方案認可條件，在無消債條例第63條
    所定不應認可之消極事由存在情況下，核屬適當、公允，而
    且可行。
四、綜上所述，本院97年度司執消債更字第386 號裁定認可更生
    方案，於法無違，聲請人執前詞指摘原裁定為不當，求予廢
    棄，為無理由，應予駁回。
五、依消費者債務清理條例第15條、民事訴訟法第240條之4第3
    項後段、第78條，裁定如主文。
中    華    民    國    98    年    11    月    30    日
                  民事第五庭  法  官  洪榮家
上為正本係照原本作成
如不服本裁定，應於裁定送達後10日內，以書狀向本院提出抗告
，並繳納抗告費新臺幣1千元
中    華    民    國    98    年    11    月    30    日
                              書記官  胡美儀


司法院資訊處製作；財團法人民間司法改革基金會備份。
